【裁判字號】    90,訴,320
【裁判日期】    901113
【裁判案由】    妨害自由等
【裁判全文】
臺灣雲林地方法院刑事判決
    公  訴  人  臺灣雲林地方法院檢察署檢察官
    被      告  乙○○
右列被告因妨害自由等案件，經檢察官提起公訴（九十年度偵字第二七四九號），本
院判決如左：
    主  文
乙○○共同私行拘禁，處有期徒刑貳年拾月。
    事  實
一、乙○○與龔信通同係雲林縣水林鄉水北村聖母殿之信徒，相互認識約七、八年之
    久，嗣乙○○因聽聞甲○○夥同自稱「張育芳」之不詳年籍男子，以辦理信用貸
    款為由，共同詐騙龔信通及鄭良時二人共計新臺幣（下同）十四萬餘元，乙○○
    乃欲替龔信通出面追回前開款項，先於民國九十年四月二十九日下午六時許，由
    不詳姓名年籍之成年男子三人至雲林縣北港鎮○○路一一二號甲○○住處，要求
    甲○○前往雲林縣北港鎮○○里○○路一二八號龔信通住處商討解決前開貸款糾
    紛，甲○○不疑有他乃一同前往，嗣因甲○○未能給予乙○○滿意之答覆，乙○
    ○乃與姓名年籍不詳之成年男子多人，基於傷害及妨害自由之犯意聯絡，於同日
    下午六時四十分許，先命同夥二人共同強拉甲○○上車，並載到嘉義市○○路「
    瀧海釣蝦場」後，由同夥三、四人看守甲○○，甲○○因見對方人多勢眾，致心
    生畏懼，乃喪失行動之自由，嗣於同日晚上十時許，乙○○又命同夥多人強押甲
    ○○前往雲林縣口湖鄉下崙村某廢棄屋內，將甲○○以繩子綁住後，予以徒手毆
    打甲○○身體多處，且以爆竹綁在甲○○身體四肢後予以點燃，致其受傷，迄同
    年月三十日（即翌日）凌晨一、二時許，一行同夥又將甲○○載至雲林縣北港鎮
    ○○里○○街三二號空屋內私行拘禁，並由三名同夥負責看守，不准甲○○離去
    ，嗣於同日上午八時許，將甲○○押往雲林縣水林鄉○○路三二號早安美芝城吃
    早餐後，又於同日上午九時十分許，強押甲○○前往不知情之吳文志位於雲林縣
    水林鄉海埔村海埔五二號住處附近涼亭處與乙○○等人會合，其間乙○○與吳文
    志等人在該處喝酒、烤肉及聊天，乙○○並指示三名不詳姓名之成年男子，假藉
    參觀吳文志所有整建中之鐵皮屋名義，將甲○○帶往該鐵皮屋二樓內加以毆打成
    傷，再於同日下午一時三十分許，強押甲○○至水林鄉海埔公墓毆打，同時再以
    爆竹灼燒，致甲○○受有肛門裂傷、頭部外傷、顏面及身體多處挫傷、全身多處
    火藥灼傷等傷害。甲○○因受不了毆打虐待，乃同意帶同乙○○等人前往雲林縣
    斗六市區尋找「張育芳」，但因遍尋不著，迄於同日晚上七時許，乙○○等人始
    於雲林縣水林鄉海埔村某處將甲○○釋放。甲○○於被釋放回到家後，即以電話
    向派出所報案，始循線查獲。
二、案經甲○○訴由雲林縣警察局北港分局報請臺灣雲林地方法院檢察署檢察官偵查
    起訴。
    理  由
一、訊之被告乙○○，對於右揭時地前往嘉義市瀧海釣蝦場及證人吳文志住處附近之
    涼亭處，遇見告訴人甲○○等情坦白承認，惟矢口否認有何妨害自由及傷害之犯
    行，辯稱：伊並不認識甲○○及龔信通，也不曾到過龔信通住處，於九十年四月
    二十九日晚上，在釣蝦場看到甲○○與綽號「阿明」、「肥龍」二人在聊天，另
    於隔日在吳文志住處外之涼亭，則看見甲○○吳文志等人在一起喝酒、聊天，並
    無妨害甲○○之自由或傷害他等語。經查：
    （一）右揭被告乙○○如何夥同數名姓名年籍不詳之成年男子自證人龔信通住處
          強押告訴人甲○○到前開各地，並控制其行動而剝奪行動自由，及毆打、
          以爆竹傷害等情，迭據告訴人於警訊及偵審中指訴歷歷，且證人即受理本
          案之警員蘇恒寬亦到庭具結證稱：甲○○是在九十年四月三十日晚上八時
          三十分許，打電話至派出所報案，隨後到甲○○住處處理，甲○○當時人
          在家中坐在椅子上，身體有受傷，胸部有瘀傷，腳部也有起水泡，甲○○
          說他在水林後寮村遭人拘禁並毆打，我們即以電話請水林分駐所前去處理
          ，水林分駐所查證後，拘禁地點應是在海埔村並非後寮村；當時甲○○有
          說是遭一綽號「嘉星」的男子帶出去並毆打他，後來經提示口卡確認是陳
          嘉星等語，證人蘇恒寬上開證述核與告訴人之指訴相符，並有雲林縣警察
          局受理刑事案件報案三聯單一紙及相片三幀在卷可參，酌以被告自承與告
          訴人並無怨隙，告訴人應不致設詞誣陷被告。
    （二）被告自承認識綽號「阿明」、「肥龍」、「愛命」及證人吳文志等人，然
          告訴人則否認有認識綽號「阿明」、「肥龍」、「愛命」及證人吳文志等
          人，且證人吳文志僅認識被告並不認識告訴人，亦據證人吳文志證述在卷
          ，是告訴人既與綽號「阿明」、「肥龍」、「愛命」及證人吳文志等人互
          不認識，豈會與綽號「阿明」、「肥龍」、「愛命」等人前往釣蝦場釣蝦
          及證人吳文志住處附近烤肉、聊天，而被告又豈會恰巧於上開二處與告訴
          人及綽號「阿明」、「肥龍」、「愛命」等人相遇？況被告始終無法提出
          綽號「阿明」、「肥龍」、「愛命」等人之真實姓名年籍住址等資料，供
          本院查證以實其說，更難認其所言為真實。
    （三）證人吳文志於警訊中證述：「（問：押甲○○到你住處男子你是否認識？
          共有幾人？）大約有六名男子，我只知道其中綽號〝羊仔〞、〝要命〞、
          〝嘉星〞三名男子（真實姓名不詳）另外三名我不認識」等語；另於偵查
          中證稱：「（問：他們一群人有多少人？）有十多人，他們在那邊烤肉、
          魚」」「（問：甲○○出來怎樣？）他們出來就離開，有一部黑色轎車及
          多部機車」等語；又於本院審理時，亦到庭具結證稱：「（問：看到李明
          儒時，其狀況如何？）．．．我看見他坐在涼亭裡抽菸，背靠著樑柱，都
          沒有講話．．．」、「（問：之後他們是否有進入你家鐵皮屋？）是的，
          除『愛命』及甲○○進入外，尚有另二名我不認識的年輕人進入屋內，當
          時是因我家鐵皮屋正在整建，『愛命』說要進去看看，當時我看甲○○似
          乎不太有精神，頭低低的」、「（問：甲○○在該處有無和他們聊天、有
          說有笑？）沒有，他都沒有講話，精神狀況很不好」等語，證人吳文志雖
          證述未見到告訴人遭被告等人毆打之情，惟證人吳文志與被告係朋友關係
          ，所為證詞難免有迴護被告之處，然其無論就人數、行止狀態之描述，尚
          與告訴人之指訴互核相符，且依上開警訊證述，被告與綽號「愛命」等人
          係屬同夥，亦堪認定。
    （四）被告與證人龔信通雖於本院審理時否認相互熟識，被告並稱僅於案發後檢
          察官偵查時才打電話予證人龔信通云云，然經本院調取被告所使用之00
          00000000號及證人龔信通所使用之0000000000號二支
          電話通聯紀錄，發現上開二支電話於九十年四月四日有一次、同年四月三
          十日有二次、同年五月一日有一次、同年五月三日有二次、同年五月六日
          有二次、同年五月九日有十五次通話紀錄，足見被告與證人龔信通早已熟
          識，其二人之陳述顯有隱瞞之情；又證人龔信通及鄭良時因告訴人之介紹
          辦理信用貸款，於匯款十四萬餘元後，卻無下文，證人龔信通始找告訴人
          欲追回該款項，亦為告訴人及證人龔信通二人所不否認，堪信屬實，則以
          被告與證人龔信通係熟識之朋友，由被告出面代證人龔信通討回該筆款項
          ，亦與常情相符，是告訴人上開指訴應堪採信。本件被告雖未親自出手剝
          奪告訴人之行動自由及傷害、恐嚇告訴人，惟其指示其他綽號「愛命」等
          不詳姓名年籍之成年男子多人，對告訴人施以上開剝奪行動自由及傷害等
          行為，則堪以認定。
    此外，復有診斷證明書二紙、告訴人甲○○之病歷資料一份（影本）及郵政國內
    匯款執據二紙等在卷可參。綜上所陳，被告空言否認犯行，無非事後卸責之詞，
    不足採信。本件事證已臻明確，被告犯行堪予認定。
二、按刑法第三百零二條第一項所謂其他非法方法剝奪人之行動自由，係對於同條項
    私行拘禁之補充規定，如將人私行拘禁，同條項既有明文，按之主要規定優於補
    充規定原則，自不應宣告補充規定之罪名，最高法院三十年上字第一六九三號著
    有判例可參。故核本件被告所為，係犯刑法第二百七十七條第一項普通傷害罪及
    同法第三百零二條第一項私行拘禁罪。被告將告訴人置於己力支配下，而剝奪告
    訴人之行動自由後，至釋放被告止，雖有遷移他處，惟其行為之本質，屬於繼續
    犯性質之單純一罪，仍僅成立一私行拘禁罪。又被告於釋放告訴人前之多次毆打
    告訴人行為，係基於同一傷害犯意下之接續行為，僅侵害一個法益，為接續犯。
    被告與姓名年籍不詳之成年男子多人間，就上開二罪，有犯意聯絡及行為分擔，
    均為共同正犯。被告於剝奪告訴人行動自由期間，又對告訴人傷害，所犯上開普
    通傷害罪及私行拘禁罪間，具有方法與結果之牽連關係，為牽連犯，應從一重之
    私行拘禁罪處斷。爰審酌行動自由乃個人尊嚴之基礎，本件被告因告訴人涉嫌詐
    騙友人龔信通之金錢，不知循合法途徑解決，竟私下剝奪告訴人之行動自由，並
    毆打及以爆竹傷害告訴人，其手段惡劣，並使告訴人身心受創嚴重，另參酌其有
    賭博、麻藥之前科素行、犯罪動機、目的、手段、所生危害，及犯後猶否認犯行
    之態度等一切情狀，量處如主文所示之刑，以資懲儆。
三、公訴意旨另以：被告乙○○等人於九十年四月三十日十九時許，於雲林縣水林鄉
    海埔村某處將告訴人甲○○釋放，同時並揚言：要於五月三日準備五十萬元供他
    索取，否則要讓告訴人很難看等語，以加害生命、身體之事，恐嚇告訴人，致告
    訴人心生畏懼後，始結夥離去，因認被告另涉共犯刑法第三百零五條之恐嚇危害
    安全罪嫌云云。然按犯罪事實應依證據認定之，無證據不得推定其犯罪事實，刑
    事訴訟法第一百五十四條定有明文。經訊之被告，堅決否認有此部分犯行，而告
    訴人於警訊之初並未提及被告與其共犯有此部分犯行，且依告訴人所指稱當時係
    被告以外之另外三人以上開話語對告訴人恐嚇，故被告與施以恐嚇之其他三人是
    否具有犯意聯絡？或該恐嚇行為是否為犯意聯絡外之行為？亦屬可疑。況此部分
    事實除告訴人之指訴外，別無其他證據足資證明被告有此部分之犯行，是應認不
    能證明被告有此部分犯行，因公訴人認此部分與前開有罪部分有牽連犯之裁判上
    一罪關係，爰不另為無罪之諭知。
據上論斷，應依刑事訴訟法第二百九十九條第一項前段，刑法第二十八條、第二百七
十七條第一項、第三百零二條第一項、第五十五條，罰金罰鍰提高標準條例第一條前
段，判決如主文。
本案經檢察官施添寶到庭執行職務。
中      華      民      國      九十      年      十一    月    十三    日
                                        臺灣雲林地方法院刑事第一庭
                                            法  官  廖國  勝
右正本證明與原本無異。
如不服本判決，應於判決送達後十日內向本院提出上訴狀( 應附繕本 )。
                                            書記官  顏  錦  清
中      華      民      國      九十      年      十一    月    十三    日
附錄本案論罪科刑法條全文：
刑法第二百七十七條第一項：
傷害人之身體或健康者，處三年以下有期徒刑、拘役或一千元以下罰金。
刑法第三百零二條第一項：
私行拘禁或以其他非法方法，剝奪人之行動自由者，處五年以下有期徒刑、拘役或三
百元以下罰金。


司法院資訊處製作；財團法人民間司法改革基金會備份。
